臺灣高雄地方法院民事判決　　　　　　　100年度訴字第354號
原　　　告　張簡卦
訴訟代理人　黃進祥律師
　　　　　　江順雄律師
　　　　　　黃建雄律師
被　　　告　鄭曜東
上列當事人間請求返還所有物事件，經本院於民國100年5月12日
言詞辯論終結，判決如下：
  主  文
原告之訴及假執行之聲請均駁回。
訴訟費用由原告負擔。
  事實及理由
一、原告主張：原告與訴外人郭萬來係姊弟關係，母親為郭珠，
    父不詳，郭珠生前另與陳知哥育有陳梅、陳棟，及與余魁育
    有余栓、陳余罔市，而郭珠、陳梅、陳棟、余栓、陳余罔市
    皆已死亡，郭萬來亦已於民國99年5 月16日死亡，而郭萬來
    未結婚、亦無子女，故原告為郭萬來死亡時唯一繼承人。又
    被告為鳳山區正義里里長，郭萬來為該里之里民，生前將其
    所有之(1)私章6 顆；(2)健保卡乙張；(3)身分證乙張；(4)高雄
    縣鳳山市農會存本取息儲蓄存款存單乙張【帳號：0000000-
    00-00000-0-0000 、存單號碼：DD0000000 、金額：新台幣
    （下同）500 萬元、存單日期：98年1 月23日】；(5)鳳山市
    農會老爺分部活期存款存摺乙本（帳號：00000-0-0 ）；(6)
    鳳山新甲郵局郵政存簿儲金簿乙本（帳號：0000000 ）；(7)
    坐落高雄市鳳山區○○○段一甲小段1396之23地號之土地所
    有權狀乙張（權狀字號：87鳳字第19855 號）；(8)坐落上開
    地號土地上建號2120號即同市區○○路54巷17-1號之建築改
    良物所有權狀乙張（權狀字號：87鳳字第11290 號）（下稱
    系爭物品）委任被告保管，而原告既為郭萬來唯一之繼承人
    ，爰依繼承之法律關係，終止郭萬來與被告間委任契約，並
    依民法第767 條之規定，請求被告返還系爭物品，並聲明：
    (一)被告應將其保管之系爭物品返還原告。(二)願供擔保，請准
    宣告假執行。
二、被告則以：被告確實保管郭萬來生前系爭物品，如原告係合
    法之繼承人，願意返還，但不清楚原告是否為繼承人，希透
    過合法方式處理等語資為抗辯，並聲明請求駁回原告之訴。
三、兩造爭執與不爭執之事項：
  (一)不爭執部分：
    郭萬來於99年5 月16日死亡，而郭萬來於生前曾將系爭物品
    委託被告保管。
  (二)爭執部分：
    原告是否為郭萬來之法定繼承人？
四、本院判斷如下：
  (一)查原告原名為郭卦，係大正十二年一月二十八日出生，生母
    為郭珠，父不詳，又郭萬來為15年6 月1 日出生，母為郭珠
    ，父亦不詳，此有原告所提戶籍謄本在卷可參（見本院卷第
    14頁、第19頁、第20頁），是依此足認原告與郭萬來確為姊
    弟之關係，惟另依原告所提戶籍登記資料顯示，原告為簡九
    之養女，並更名為簡卦，後與張忠結婚，此亦有該登記資料
    在卷足稽（見本院卷第15頁、第19頁），且經本院函詢前高
    雄縣鳳山市第二戶政事務所，依現有之戶籍資料顯示，原告
    與簡九之關係確為收養關係，亦有該所99年7 月30日鳳二戶
    字第0990005381號函足憑（見本院卷第40頁至第43頁），再
    者，依鳳山市第二戶政事務所所提供之原告戶籍資料另又記
    載「養子緣組除戶」等字語（見本院卷第43頁），而該記載
    之意函為何，因顯足以影響原告與簡九間關係之認定，嗣經
    原告請求查詢法務部及其前身對日據時期收養子女之相關函
    釋結果，依法務部76年5 月16日（76）法律字第5657號函認
    ：「養子緣組入籍一語，目前尚無法律上定義，依有關資料
    似係指因收養而發生擬制血親關係而登載於戶籍簿上之意。
    」是依此亦足認原告與簡九間應屬收養關係。
  (二)又原告主張簡九實為原告生父，兩者間並無收養關係等語，
    惟如前述，依原告所提戶籍登記資料及鳳山第二戶政事務所
    所提供之戶籍資料所示，原告確實係受簡九之收養，而上開
    戶籍資料又未有簡九係原告之生父或郭珠有與簡九結婚之記
    載，此外，原告又未能提出簡九為其生父之證據，故原告上
    開所辯，尚無足採。
  (三)按「養子女與養父母及其親屬間之關係，除法律另有規定外
    ，與婚生子女同。養子女與本生父母及其親屬間之權利義務
    ，於收養關係存續中停止之。但夫妻之一方收養他方之子女
     時，他方與其子女之權利義務，不因收養而受影響。收養
     者收養子女後，與養子女之本生父或母結婚時，養子女回
     復與本生父或母及其親屬間之權利義務。但第三人已取得
     之權利，不受影響。」「收養關係雖在民法親屬編施行前
     發生者，自施行之日起有民法親屬編所定之效力。」民法
     第1077條第2 項、第3 項、民法親屬編施行法第11條分別
     定有明文。查原告前與郭萬來雖有姊弟之自然血親之關係
     ，惟因原告嗣後已為簡九所收養（大正十二年九月十八日
     ），而原告又未能證明簡九為其生父，或簡九有與原告之
     生母結婚，或已終止收養關係，則依前開法條規定，原告
     與郭萬來間之權利義務，於收養關係存續中停止之，從而
     ，原告於郭萬來死亡之時，自不得主張其為法定繼承人。
五、綜上所述，原告既未能證明其與簡九之間確無收養之關係，
    或收養關係業已終止，則其於郭萬來死亡之時，自未能取得
    法定繼承人之地位，故而，原告依繼承之法律關係欲終止郭
    萬來與被告間委任契約，並依民法第767 條之規定，請求被
    告返還系爭物品，為無理由，應予駁回，又原告之訴既經駁
    回，其假執行之聲明亦失所依附，應併予駁回。
六、據上論結，本件原告之訴為無理由，依民事訴訟法第78 條
    ，判決如主文。
中    華    民    國   100    年    5     月    26    日
                        民事第六庭法  官  楊國祥
正本係照原本作成。
如對本判決上訴，須於判決送達後20日內向本院提出上訴狀。如
委任律師提起上訴者，應一併繳納上訴審裁判費。
中    華    民    國   100    年    5     月    26    日
                                  書記官  鄭淑華